【裁判字號】    98,上訴,77
【裁判日期】    980416
【裁判案由】    毒品危害防制條例
【裁判全文】
臺灣高等法院刑事判決                  98年度上訴字第77號
上  訴  人
即  被  告  甲○○
選任辯護人  舒建中律師
上  訴  人
即  被  告  乙○○
                    （另案於臺灣高雄第二監獄執行中）
選任辯護人  金學坪律師
            簡欣儀律師
上  訴  人
即  被  告  丙○○
選任辯護人  金學坪律師
            簡欣儀律師
上列上訴人因毒品危害防制條例案件，不服臺灣臺北地方法院
96年度訴字第856號，中華民國97年11月13日第一審判決（起訴
案號：臺灣臺北地方法院檢察署95年度偵字第21461號），提起
上訴，本院判決如下：
    主  文
上訴駁回。
    事  實
一、甲○○（原名卞士豪）、乙○○、丙○○及真實姓名、年籍
    不詳、綽號「阿志」之成年男子，均明知愷他命為毒品危害
    防制條例第2條第2項第3款所規範之第三級毒品，依法不得
    販賣、運輸，甲○○竟基於販賣第三級毒品愷他命（下稱愷
    他命）以營利之犯意，於民國95年10月1日21時41分許至翌
    （二）日3時21分許，持用門號0000000000號行動電話，與
    「阿志」持用門號0000000000號行動電話聯絡，約定以不詳
    價格賒欠方式，販售一公斤之愷他命予「阿志」，並約定在
    臺北縣土城市國道三號土城交流道附近之便利商店，將愷他
    命交由「阿志」所指定之人。「阿志」、乙○○、丙○○即
    基於共同運輸愷他命之犯意聯絡，由「阿志」指示丙○○駕
    駛登記其父名義車牌號碼ZS－4988號自用小客車搭載乙○○
    ，自高雄某處北上前往上揭便利商店，向甲○○拿取上開一
    公斤之愷他命，再將該愷他命運返高雄交給「阿志」。95
    年10月2日3時30分許，丙○○、乙○○駕車抵達於上揭便利
    商店，乙○○乃向甲○○表示其為代號「阿文」之人，經甲○○確認渠二人為「阿志」指示收受愷他命之人後，甲○○
    即將內裝有1公斤愷他命之曾記麻糬紙袋1只交付予乙○○，
    並由乙○○置放於丙○○所駕駛上開自用小客車之副駕駛座
    。因本件約定之取貨事宜，經行政院海岸巡防署海岸巡防總
    局北部地區巡防局（下稱海巡署北部巡防局）基隆機動查緝
    隊掌握情資，並於當日在該處埋伏守候，在乙○○、丙○○
    已將毒品置放於上開自小客車運輸工具上，未及起運返回目
    的地而不遂之際，旋即前往表明身分當場查獲，並扣得如附
    表一、二所示之物，始悉上情。
二、案經海巡署北部巡防局報告臺灣臺北地方法院檢察署（下稱
    臺北地檢署）檢察官偵查起訴。
    理  由
一、證據能力之認定：
（一）共同被告甲○○、乙○○業於原審97年10月23日審理時以
      證人身分到庭陳述，並賦予三名被告對質詰問之機會（原
      審當日審判筆錄參照），則共同被告甲○○、乙○○於原
      審審理時之供述，即具有證據能力。
（二）通訊監察譯文一份：按有事實足認被告或犯罪嫌疑人有最
      輕本刑為三年以上有期徒刑之罪嫌，並危害國家安全或社
      會秩序情節重大而有相當理由可信其通訊內容與本案有關
      ，且不能或難以其他方法蒐集或調查證據者，在偵查中得
      由檢察官核發通訊監察書，96 年7月11日修正前通訊保障
      及監察法第5條第1項第1款、第2項定有明文。查卷附海巡
      署北部巡防局基隆機動查緝隊針對被告甲○○所持用之門
      號0000000000號行動電話所作成之監聽譯文（偵卷第113
      頁至第118頁參照），係臺北地檢署檢察官依通訊保障及
      監察法第5條第1項第1款、第2項核發通訊監察書而取得，
      此有該署95年9月27日95年北檢大結聲監（續）字第00134
      7號通訊監察書一份在卷可稽，且製作此份現譯通訊監察
      譯文之呂明祐已於原審97年10月23日審理時基於證人地位
      、經合法具結、接受檢察官及被告等之辯護人交互詰問，
      及賦予被告等對質詰問之情形下為證述；且甲○○於原審
      亦供承偵卷第133頁以下監聽譯文，0000000000號行動電
      話為伊所使用，譯文內之對話是伊所說，伊是譯文中的Ａ
      等語（見原審卷二第36頁反面、第37頁），則上開通訊監
      察譯文，應屬真實，且因現譯者在本件公判庭至法院作證
      ，而取得證據能力。
（三）至本判決下列所引用之其他各項證據方法之證據能力，公
      訴人、被告甲○○等三人及其等之選任辯護人於本院準備
      程序及審判期日均未予爭執，且迄至言詞辯論終結前亦未
      再聲明異議（本院98年4月2日審判筆錄參照），本院審酌
      該等陳述作成時之情況，並無不宜作為證據之情事，依刑
      事訴訟法第159條之5之規定，自得作為證據，併此敘明。
二、證據之認定：
（一）被告甲○○、乙○○、丙○○固不否認於95年10月2日3時
      30分許，在臺北縣土城市國道三號土城交流道附近之便利
      商店，由甲○○將上揭內裝有1公斤愷他命之曾記麻糬紙
      袋一只交付予乙○○，並由乙○○置放於丙○○所駕駛上
      開自用小客車之副駕駛座之事實，惟均矢口否認有何販賣
      、運輸第三級毒品未遂之犯行。1、被告甲○○辯稱：伊
      沒有販賣；並於原審辯稱伊不認識乙○○、丙○○，是「
      阿志」打電話叫伊帶他們二人去喝酒、去玩，伊打算帶他
      們二人去汐止的招待所玩。伊有把內裝有一公斤愷他命的
      曾記麻糬紙袋放在丙○○的車子副駕駛座，但不是要給乙○○或丙○○，伊是想帶去汐止招待所給合資購買的朋友
      們一起玩云云；2、被告乙○○辯稱：伊朋友阿志叫甲○○載伊出去玩，伊朋友也沒有跟伊說有什麼東西要叫伊拿
      回高雄，我來在車旁聊天，警察就來了，伊來台北單純找
      伊哥哥，不知是毒品云云；3、被告丙○○則以：伊不認
      識「阿志」，也不認識甲○○，當天是乙○○跟伊說他車
      壞掉，叫伊載他上臺北，伊想順便去基隆找乾姐，伊不知
      道車子上多了一包東西，是警察查獲時才知道車上有一包
      愷他命云云。經查：
（二）被告甲○○於95年10月2日3時30分許，在臺北縣土城市○
      道三號土城交流道附近之便利商店，將內裝有一公斤愷他
      命之曾記麻糬紙袋一只交付予告乙○○，並由被告乙○○
      置放於被告丙○○所駕駛上開自用小客車副駕駛座，為警
      當場扣得之事實，為被告三人供承不諱，且經證人陳英峰
      及證人即海巡署北部巡防局基隆查緝隊查緝員陳忠生於原
      審到庭結證屬實，並有如附表一編號一至三所示之愷他命
      及包裝袋等物扣案可證。又扣案如附表一編號一所示之愷
      他命，經送憲兵司令部刑事鑑識中心及內政部警政署刑事
      警察局分別以電子天秤法、氣相層析質譜儀分析法及核磁
      共振分析法鑑定，結果均發現含愷他命成分，純度約94%
      ，驗餘淨重為997公克無訛，有憲兵司令部刑事鑑識中心
      95 年11月16日（九五）安鑑字第01955號鑑定通知書、內
      政部警政署刑事警察局95年12月27日刑鑑字第0950190511
      號鑑定書各一紙附卷可參（偵卷第105頁、第111頁參照）
      。
（三）被告甲○○販賣愷他命犯行部分：
１、被告甲○○為警查獲如附表一編號一至三所示之愷他命及包
    裝袋等物。又扣案如附表一編號一所示之愷他命，經送憲兵
    司令部刑事鑑識中心及內政部警政署刑事警察局鑑定結果均
    發現含愷他命成分，均如前述。
２、被告甲○○於原審97年10月23日審理時，坦承門號00000000
    00號行動電話為其所使用，而門號0000000000號行動電話，
    則為「阿志」所使用之情（原審當日審判筆錄參照），且有
    如附表一編號四所示之行動電話一支扣案可證。而參酌海巡
    署北部巡防局基隆機動查緝隊依臺北地檢署95年9月27日95
    年北檢大結聲監（續）字第001347號通訊監察書，針對門號
    0000000000號行動電話所作成之通訊監察譯文，有如下之記
    載：
  通話時間：95年10月1日21時41分許。
    Ａ（即被告甲○○）：喂。
    Ｂ（即「阿志」）：他們說等一下要去臺北跟你拿耶！
    Ａ：文董那哦！公司嘛！
    Ｂ：他到新莊的時候我再看你們要約在哪？
    Ａ：我認識的嗎
    Ｂ：你不認識
    Ａ：那不要啦
    Ｂ：跟我很好的啦
    Ａ：我不太喜歡這樣，那叫他去文董的公司
    Ｂ：他不知道找不找得到路
    Ａ：這樣喔
    Ｂ：你那裡剩多少？
    Ａ：一間房子啦！
    Ｂ：都沒有了。
    Ａ：散的好像不夠。
    Ｂ：沒關係，有多少算多少。
    Ａ：差不多幾點到？
    Ｂ：兩點之前吧！他從高雄耶！
    Ａ：拿散的給他好不好？
    Ｂ：他就不夠了，你還拿散的給他。
    Ａ：這樣喔！
    Ｂ：你就拿好的跟散的總共給他。
    Ａ：散的可能沒辦法，價格比較好啊！
    Ｂ：恩。
    Ａ：不然一間房子就好了啦！
    Ｂ：錢你對我就好了
    Ａ：那禮拜四你連之前的都給我。
    Ｂ：好好，一次給你。
  通話時間：95年10月2日1時56分許。
    Ａ（即被告甲○○）：現在在哪？我比較好抓時間。
    Ｂ（即「阿志」）：我沒問他耶！已經再一個小時才會到。
    Ａ：你叫什麼名字？
    Ｂ：我叫阿文。
    Ａ：阿文喔！
    Ｂ：嘿。
    Ａ：你打給他，跟他說，看到我說叫阿文。
    Ｂ：好。
    Ａ：那我就交給他。
    Ｂ：算。
    Ａ：通關密語。
    Ｂ：呵呵。
    Ａ：我對你哦！
    Ｂ：好。
    Ａ：禮拜四哦！
    Ｂ：ＯＫ。
    由上開通訊監察譯文內容以觀，可知被告甲○○出售代號為
    「一間房子」之物品予「阿志」，由「阿志」指示代號「阿
    文」之人自高雄北上向被告甲○○取貨，至於貨款部分，則
    由被告甲○○於禮拜四時直接向「阿志」取款。而上開對話
    當中所提及「一間房子」及「散的」等語均指愷他命之意，
    有證人呂明祐、陳英峰及陳忠生證述屬實（詳如後述）。
３、證人呂明祐於原審97年10月23日審理時到庭證稱：95年10
    月2日時，我在海巡署北部巡防局基隆機動查緝隊服務，我
    的工作是負責監聽現譯，並且把監聽時聽到可疑的字句及代
    號回報給承辦人員。在上現譯臺前，我有受過訓練，訓練時
    有拿一些過往實際抓到的案件的監聽錄音帶讓我們實際作類
    似的操盤，告訴我們哪些是有問題的代號及句子。本件譯文
    是我所現譯製作的，這篇譯文中，提到的「一間房子」、「
    散的」，都是毒品的代號。我印象中這個案子是從高雄上來
    拿貨，現譯的時候，查緝隊的長官就回報已經抓到人等語明
    確（原審當日審判筆錄參照）。
４、證人陳英峰於原審96年11月9日審理時到庭結證稱：我是海
    巡署北部巡防局基隆機動查緝隊之查緝員，95年10月2日，
    我有到土城交流道附近的便利商店查緝本件毒品案件。當時
    本來是臺北地檢署檢察官指揮我們偵辦另外一件販毒集團的
    案子，我們監聽過程中由其他旁線發現使用門號0000000000
    號行動電話之男子（即被告甲○○）涉嫌對外販賣毒品，於
    是我們向臺北地檢署聲請通訊監察獲准，為了掌握嫌犯行動
    及販毒場所，我們由經過通訊監察訓練的海巡署士官根據他
    們實際通話內容進行現譯，也就是儘可能逐字逐句的翻譯。
    現譯不到5、6天，我們就發現被告甲○○預定於95年10月2
    日在土城交流道交易毒品，他們在電話裡講到的「一間房子
    」，在販毒術語裡是指愷他命一公斤，而在電話中與被告甲○○聯絡的人表示，對方是駕駛黑色現代牌休旅車，從高雄
    來臺北，在土城交流道下來的加油站會合，所以我們派人在
    土城交流道下來的加油站四周部署埋伏，並針對黑色現代牌
    休旅車進行過濾。當日二時許，我們發現一部黑色現代休旅
    車停在土城交流道下來中央路上的便利商店，他的車牌是登
    記高雄的車號，另一部車輛也停在他的前方，我們同仁就上
    前去圍捕，在現代休旅車的副駕駛座旁發現一個曾記麻糬的
    袋子，當時我們有問裡面是不是愷他命，被告甲○○說是等
    語詳實（原審當日審判筆錄參照）。
５、證人陳忠生亦於原審97年10月23日審理時到庭結證稱：我在
    海巡署北部巡防局基隆機動查緝隊擔任查緝人員，我記得95
    年10月2日凌晨我有在土城交流道附近便利商店查獲一件愷
    他命的案子，我們是透過通訊監察知道當天有兩路人馬，約
    定在土城交流道附近便利商店門口作毒品交易。通訊譯文中
    ，有一方問「你那邊剩多少？」，一方回答「一間房子都沒
    有了」、「散的好像不夠」，因為一間房子不可能用散的來
    做形容，所以這樣的對話一定是有問題的，後來有一方說「
    一間房子就好了」、「錢你對我就好了」，這聽起來就不是
    一般正常房屋買賣的交易，毒品交易中才有責任制的情形，
    因為毒品交易中都有類似這種對話，有仲介買賣或是上下線
    關係。我們根據「一間房子」及「散的」，認定是毒品交易
    。他們兩方面有在電話中提到車號及車型，詳細情形監聽譯
    文中應該有提到，所以我們在土城交流道附近埋伏。因為當
    時是半夜，便利商店門口只有兩臺車，且其中一臺是南部上
    來的車，我們查獲當時被告甲○○有表示愷他命是他的等語
    綦詳（原審當日審判筆錄參照）。
６、復參以被告甲○○於原審審理時供稱：.... 因為我們還有
    之前買的愷他命散的還沒有用完等語（原審97年10月23日審
    判筆錄參照，原審卷二第38頁反面），益證被告甲○○與「
    阿志」於上開通訊監察譯文當中提及「散的」確實意指愷他
    命無訛。
７、綜合上揭三位證人之證述、被告甲○○之部分供述、通訊監
    察譯文及海巡署北部巡防局現場查獲情形，證人即查緝人員
    從監聽現譯而當場查獲本件，且查獲之毒品經鑑定結果，檢
    出愷他命成分，已如前述，足證證人所證被告甲○○於監聽
    對話當中所提及「一間房子」及「散的」等語均指愷他命之
    意，應屬可採，亦足認被告甲○○確於95年10月1日21時41
    分許，使用門號0000000000號行動電話與使用門號
    0000000000 號行動電話之「阿志」聯絡，談妥以不詳價格
    賒欠方式，販售一公斤之愷他命予「阿志」，並約定在臺北
    縣土城市國道三號土城交流道附近之便利商店，將愷他命交
    由「阿志」所指定、自稱「阿文」之人。
８、又本件雖因被告甲○○否認有販賣毒品之事，致無法詳細查
    明被告甲○○販賣毒品之實際利得與價差。惟依被告甲○○
    監聽譯文所示之各次通話，不乏「錢你對我就好了」、「散
    的可能沒辦法，價格比較好啊！」、「禮拜四你連之前的都
    給我」等語，足見被告甲○○確有營利之意圖及事實。況販
    賣第三級毒品係屬違法行為，非可公然為之，亦無公定之價
    格，不論任何包裝，均可任意分裝增減分量；每次買賣之價
    量，亦可能隨時依雙方間之關係深淺、資力、需求量及對行
    情之認知、來源是否充裕、查緝是否嚴緊，購買者被查獲時
    供述購買對象之可能性風險之評估等，因而異其標準，並機
    動調整，非可一概而論，販賣之利得除經坦承犯行或價量俱
    臻明確外，難以察得實情。惟販賣之人從價差或量差中牟利
    方式雖異，然意圖營利之非法販賣行為則一。尤以，在積極
    查緝之下，非法交易風險及代價極高，取得來源管道隱密而
    困難，若非雙方本有特殊情誼（如至親好友）或其他特別原
    因考量，斷無甘冒承擔刑責之風險，而虧損或以平價賣出之
    理。查被告甲○○於上揭時、地以不詳價格販賣愷他命予「
    阿志」前後，不僅以通話費用不低之行動電話多次與「阿志
    」進行聯繫，並與對方討論毒品數量，會算價格、交付價金
    之時間，且須承擔東窗事發之牢獄風險，有形與無形之成本
    ，斷無不反應於愷他命售價之理，又一公斤愷他命之行情價
    約為新臺幣60餘萬元之情，業據被告甲○○供承在卷（原審
    97 年10月23日審判筆錄參照），如前所述，足認被告甲○○販售如附表一編號一所示之愷他命時，確係基於販賣愷他
    命賺取價差以營利之意圖而為之甚明。
９、至被告甲○○雖以前開情詞置辯，惟查，由被告與「阿志」
    之通訊監察譯文中，並無隻字片語提及「阿志」託被告甲○○帶被告乙○○、丙○○去玩或去喝酒之事，反曾明確提及
    「錢你對我就好了」、「那我就交給他」等含有交易意義之
    語；況查獲之愷他命重達一公斤，倘被告僅係欲帶至汐止招
    待所與合資購買的朋友及傳播小姐共二十餘人同樂，實無隨
    身攜帶如此鉅量之愷他命之理，被告所辯，顯有矛盾。至被
    告甲○○復辯稱：通訊監察譯文中提及「一間房子」指的是
    汐止招待所、「散的」指的是一名姓善的傳播小姐、結算是
    指結算叫傳播小姐的錢，酒錢是我出，小姐的錢看誰叫的小
    姐就誰出云云，惟由譯文中「散的可能被沒辦法…不然一間
    房子就好了啦」、「你就拿好的跟散的總共給他」等字句以
    觀，「散的」既係與「一間房子」、「好的」等相對應，顯
    非指人之姓氏，而倘所稱結算是指叫傳播小姐之費用，則「
    阿志」既未到場共歡，亦無由「阿志」結算被告乙○○、丙○○所花費用之理，被告辯詞顯難自圓其說，不足採信。又
    證人乙○○雖於原審審理時證稱：當天被告甲○○要帶其與
    被告丙○○一同去喝酒云云，然其對於當天欲與被告甲○○
    去何處飲酒？如何前往？是共同搭車前往或分別駕車前往？
    等情均無法清楚回答，顯與常情有違，則證人乙○○所言，
    應屬虛妄，難以採信，故無從採為對被告甲○○有利之認定
    ，附此敘明。
１０、被告甲○○於本院雖辯稱原判決未查明被告欲以何價售予
      「阿志」，中間是否賺取差額，被告甲○○並尚未收到價
      金即遭逮捕，縱然被告確有販賣行為，亦屬販賣未遂罪云
      云，惟原審認定被告甲○○有販賣營利之犯行，已如前述
      第８點所述；另按刑事上販賣罪之完成，與民事上買賣契
      約之成立，二者之概念尚有不同。在民事上，買賣雙方就
      買賣標的物與價金等買賣要件之意思表示一致，其買賣契
      約固已成立。然刑事上之販賣行為，則須以營利為目的，
      將標的物販入或賣出，有一於此，其犯罪行為始為完成，
      苟行為人尚未將標的物販入或賣出，即難謂其販賣行為已
      屬完成。而所謂賣出，自應以標的物已否交付為斷，苟標
      的物已交付，縱買賣價金尚未給付，仍應論以販賣既遂罪
      ；反之，如標的物尚未交付，縱行為人已收受價金，仍難
      謂其販賣行為已屬完成（最高法院88年度臺上字第3760號
      判決意旨參照）。查被告甲○○係基於販賣愷他命以營利
      之目的，去電與「阿志」就買賣毒品之種類、數量、價金
      給付方式等均已意思表示合致後，乃相約於上開時、地，
      由被告甲○○將愷他命1公斤交付予「阿志」指定之人即
      被告乙○○、丙○○之行為，揆諸上開判決意旨，被告既
      已交付愷他命，縱「阿志」尚未交付買賣價金，仍應論以
      販賣既遂罪。
１１、被告甲○○選任辯護人雖復聲請傳喚證人蔡侑倫，以查明
      0000000000行動電話有無借給第三人使用一節，惟查，證
      人蔡侑倫業於原審到庭證稱：伊未以自己名義申辦過行動
      電話等語（見原審卷二第31頁反面），自無從證明被告所
      辯事項，核無再行傳喚到庭之必要。
（四）被告乙○○、丙○○與「阿志」共同運輸愷他命犯行部分
      ：
１、於查獲當日在被告二人所搭乘之自小客車內查獲如附表一編
    號一至三所示之愷他命及包裝袋等物。又扣案如附表一編號
    一所示之愷他命，經送憲兵司令部刑事鑑識中心及內政部警
    政署刑事警察局鑑定結果均發現含愷他命成分，均如前述。
２、由上開通訊監察譯文內容可知，自95年10月1日21時41分許
    至95年10月2日3時21分許，被告甲○○持0000000000號行動
    電話密集去電「阿志」，其二人聯繫內容如下：
  通話時間：95年10月1日21時41分許。
    Ａ（即被告甲○○）：喂
    Ｂ（即「阿志」）：他們說等一下要去臺北跟你拿耶！
    Ａ：文董那哦！公司嘛！
    Ｂ：他到新莊的時候我再看你們要約在哪。
    Ａ：我認識的嗎
    Ｂ：你不認識
    Ａ：那不要啦
    Ｂ：跟我很好的啦
    Ａ：我不太喜歡這樣，那叫他去文董的公司
    Ｂ：他不知道找不找得到路
    Ａ：這樣喔
    Ｂ：你那裡剩多少？
    ……
    Ａ：差不多幾點到？
    Ｂ：兩點之前吧！他從高雄耶！
    Ａ：拿散的給他好不好？
    Ｂ：他就不夠了，你還拿散的給他。
    Ａ：這樣喔！
    Ｂ：你就拿好的跟散的總共給他。
    Ａ：散的可能沒辦法，價格比較好啊！
    Ｂ：恩。
    Ａ：不然一間房子就好了啦！
    Ｂ：錢你對我就好了。
    Ａ：那禮拜四你連之前的都給我。
    Ｂ：好好，一次給你。
  通話時間：95年10月1日21時46分許。
    Ｂ（即「阿志」）：喂。
    Ａ（即被告甲○○）：你跟他說從北二高下土城，下土城交
    Ｂ：嗯。
    Ａ：到時候再跟我說開什麼車。
    Ｂ：我再問他。
    Ａ：好。
  通話時間：95年10月2日1時17分許。
    Ａ（即被告甲○○）：喂。
    Ｂ（即「阿志」）：喂，他快到新竹了。
    Ａ：快到新竹了，他開什麼車。
    Ｂ：黑色現代。
    Ａ：現代。
    Ｂ：嗯。
    Ａ：黑的哦！
    Ｂ：嗯，黑的。
    Ａ：休旅車嗎？
    Ｂ：應該吧！他到了我再叫他去加油站等你。
    Ａ：加油站。
    Ｂ：嘿啊！你不是說在土城加油站。
    Ａ：嘿！
    Ｂ：他到我再打給你。
    Ａ：可以啦厚！
    Ｂ：ＯＫ啦！
    Ａ：ＯＫ
  通話時間：95年10月2日1時56分許。
    ……
    Ａ（即被告甲○○）：過新竹了嗎？
    Ｂ（即「阿志」）：他叫你再等一下，已經盡量在趕了，才
    Ａ：現在在哪？我比較好抓時間。
    Ｂ：我沒問他耶！已經再一個小時才會到。
    Ａ：你叫什麼名字？
    Ｂ：我叫阿文。
    Ａ：阿文喔！
    Ｂ：嘿。
    Ａ：你打給他，跟他說，看到我說叫阿文。
    Ｂ：好。
    Ａ：那我就交給他。
    Ｂ：算。
    Ａ：通關密語。
    Ｂ：呵呵。
    Ａ：我對你哦！
    Ｂ：好。
    Ａ：禮拜四哦！
    Ｂ：ＯＫ。
  通話時間：95年10月2日3時19分許。
    Ｂ（即「阿志」）：喂。
    Ａ（即被告甲○○）：車是黑的嘛！
    Ｂ：嘿！他到了嗎？
    Ａ：還沒啦！你跟他說在7－11
    Ｂ：一樣右轉就會看到了嗎？
    Ａ：從土城下來就會看到了。
  通話時間：95年10月2日3時21分許。
    Ａ（即被告甲○○）：喂。
    Ｂ（阿志）：他到了，下交流道了。
    Ａ：你有跟他說7－11！
    Ｂ：我有跟他說了。
    Ａ：好。
    足見被告甲○○與「阿志」聯繫販賣愷他命之事宜後，「阿
    志」乃指示代號「阿文」之人自高雄前往臺北縣土城市國道
    三號土城交流道附近之便利商店向被告甲○○取貨，並將取
    貨之人代號「阿文」、所駕駛車輛為黑色現代休旅車、在高
    速公路行駛之進度，甚至連因超速遭開單等情形，均一一告
    知被告甲○○，以方便被告甲○○能順利與代號「阿文」碰
    面並取得愷他命以運返高雄之情。而被告丙○○駕車搭載被
    告乙○○北上行駛高速公路時，曾因超速為警開單舉發，且
    抵達土城交流道便利商店附近時，被告乙○○確實向被告甲○○告以其為「阿文」，由被告甲○○交付一只曾記麻糬之
    紙袋等語，為證人即被告乙○○於原審審理時證述明確（原
    審同上審判筆錄參照）。則被告乙○○之供述與上開通訊監
    察譯文之內容互核相符，足見被告乙○○及丙○○確為「阿
    志」所指派北上向被告甲○○拿取愷他命之人無訛。
３、證人陳英峰及陳忠生乃依據上開被告甲○○與「阿志」聯絡
    約定之內容，得知有兩路人馬要進行毒品交易，要來拿毒品
    之人是駕駛黑色現代牌休旅車，從高雄北上在臺北縣土城市
    ○道三號土城交流道附近之便利商店會合交易，便派人前往
    土城交流道附近四周部署埋伏，並針對黑色現代牌休旅車進
    行過濾，且隨時與現譯臺進行聯繫，在通訊監察譯文中，「
    阿志」提及「到了」，證人陳英峰等人就發現一部黑色現代
    牌休旅車停在土城交流道下來中央路上的便利商店，車牌是
    登記高雄的車號，另一部車輛就是被告甲○○駕駛之車輛，
    停在該部黑色休旅車前方，由於周遭都沒有其他符合特徵的
    車輛，證人陳英峰等人確認這部黑色現代牌休旅車是要查緝
    的對象，兩車碰面後，黑色休旅車上副駕駛座的乘客就下車
    與被告甲○○交談。當時兩車均呈現靜止狀態，證人陳忠生
    及另一名員警翁偉隆立即上前進行盤查，並在被告丙○○所
    駕駛之黑色現代牌休旅車內副駕駛座發現一個曾記麻糬的袋
    子，裡面有一包愷他命，查獲當時被告甲○○有表示愷他命
    是他的等情，業據證人陳英峰及陳忠生於原審審理時證述綦
    詳（原審97年10月23日審判筆錄參照）。
４、綜合上揭被告乙○○之供述、二位證人之證述、通訊監察譯
    文及海巡署北部巡防局現場查獲情形以觀，可認被告乙○○
    、丙○○確係受「阿志」之託，於95年10月1日21時許北上
    ，於翌（2）日3時30分許，在國道三號土城交流道附近之便
    利商店與被告甲○○會合，提取「阿志」向被告甲○○購買
    之愷他命1公斤，置放於被告丙○○所駕駛上開自用小客車
    之副駕駛座，並於取貨後尚未及起運返回目的地之際，即為
    警查獲。
５、被告乙○○、丙○○所辯不足採信之理由：
  被告乙○○、丙○○雖分別執前詞置辯，惟查，渠等辯稱駕
    車北上目的係為探訪親友，卻遲至21時許始自高雄出發，自
    可預見到達臺北之時點必在凌晨時分，衡諸常情，自應於出
    發前取得親友之同意，始會為此行程規劃，斷不致貿然出發
    後又覺時間過晚，而透過連真實姓名均不知悉、顯不熟識之
    朋友「阿志」，介紹全然不認識之被告甲○○共同出遊；且
    由上揭通訊監察譯文可知，至遲於95年10月1日21時41分許
    ，「阿志」即已告知被告甲○○關於被告乙○○、丙○○欲
    北上與其碰面之事，與被告乙○○辯稱：係出發後在高速公
    路上決定請「阿志」聯絡被告甲○○帶渠等去玩等情，亦不
    相符。雖證人王昱於原審審理時證稱：當日被告乙○○確
    實曾撥打電話告知其欲北上之事等語，然其對於被告乙○○
    北上之目的、預計抵達臺北之時間等情均不知悉（原審卷(一)
    第152頁至第158頁參照），實與常情有違，且證人王昱與
    被告乙○○為兄弟關係，則證人王昱所為上開證述難免有
    迴護被告乙○○之情，尚難採為對被告乙○○有利之認定。
  被告乙○○又辯稱：我不知道被告甲○○交給我的東西是毒
    品，我以為是禮貌性中秋送禮云云，惟查，倘依其所言，被
    告乙○○、丙○○與被告甲○○素昧平生，此行又係被告乙○○、丙○○於夜半時分前往麻煩、叨擾被告甲○○，被告
    甲○○實無無故送禮之理。況被告甲○○從未曾表示該曾記
    麻糬紙袋內所包裝之物，係為贈與被告乙○○之中秋賀禮，
    更徵被告乙○○上開辯解，純屬臨訟卸責之詞，委無足採。
  至被告丙○○雖辯稱：我只是開車順便載被告乙○○上臺北
    ，我不知道被告甲○○交付紙袋予被告乙○○之事云云，惟
    查，由上揭通訊監察譯文中，「阿志」不斷向被告甲○○報
    告被告丙○○所駕之車目前行經位置及預計到達時間等情，
    可知被告丙○○及被告乙○○必係沿路向「阿志」報告行車
    進度，其三人彼此間之聯繫不可謂不密切，參以被告丙○○
    係實際駕車之人，斷無可能對此毫不知情；況本次交易之愷
    他命份量高達一公斤，係屬一鉅額交易，倘「阿志」、被告
    乙○○未事前與被告丙○○達成犯意聯絡及運輸毒品之共識
    ，極易因遭被告丙○○發覺檢舉，而承受此次交易破局之風
    險，衡諸常情，被告丙○○實無可能對此次犯行全然不知，
    是被告丙○○上揭辯詞，亦不足採。
６、被告乙○○、丙○○上訴意旨另辯稱被告乙○○、丙○○二
    人被查獲時車子係靜止狀態，既未發動上開自用小客車起運
    ，被告尚未動身上路，未出發或移動身體達於社會通念所認
    定之距離，即難認為已有運輸行為之著手，自無成立運輸未
    遂之餘地云云，惟按運輸毒品罪祇以所運輸之毒品已實施運
    送為已足，並非以運扺目的地為完成犯罪之要件，換言之，
    區別該罪既遂、未遂之依據，應以已否起運為準，既已起運
    ，構成該罪之輸送行為即已完成，不以達到目的地為既遂條
    件，最高法院92年臺上字第3096號判決意旨參照。查被告乙○○、丙○○共同基於運輸愷他命之犯意聯絡，於被告甲○○交付愷他命後，置於被告丙○○所駕車輛之運輸工具上，
    已著手運輸行為，未及起運而為警查獲，自屬運輸未遂行為
    ，被告所辯於法未合，自不可採。
（五）綜上所述，被告甲○○確實有如事實一之部分所載販賣如
      附表一編號一所示愷他命之行為，被告乙○○及丙○○確
      實有如事實一之部分所載，共同運輸如附表一編號一所示
      愷他命未遂之行為，渠三人上開所辯，均屬事後卸責之詞
      ，均不足採。至被告辯護人均聲請傳喚證人丁○○，以查
      明0000000000號行動電話名義人丁○○有無將上開電話交
      予「阿志」使用一節，經查，證人丁○○業經本院傳拘無
      著，且被告乙○○聲請調查證據狀內稱綽號「阿志」之人
      為男子（見原審卷一第62頁），而丁○○之身分證字號觀
      之（見原審卷一第77頁），顯係女子，尚無從為有利於被
      告之認定。本件事證明確，被告三人之犯行均堪認定，
      應予依法論科。
三、論罪科刑之法律適用：
（一）按愷他命為毒品危害防制條例第2條第2項第3款所規定之
      第三級毒品，依法不得販賣、運輸。核被告甲○○所為，
      係犯毒品危害防制條例第4條第3項之販賣第三級毒品罪。
      被告乙○○、丙○○，核係犯毒品危害防制條例第4條第6
      項、第3項之運輸第三級毒品未遂罪。公訴意旨認應依運
      輸第三級毒品既遂罪處斷，容有誤會，併此敘明。
（二）被告甲○○於販賣第三級毒品前持有第三級毒品之低度行
      為，及被告乙○○、丙○○於運輸第三級毒品前後持有第
      三級毒品之低度行為，分別為其販賣、運輸第三級毒品之
      高度行為所吸收，均不另論罪。
（三）被告乙○○、丙○○與真實姓名、年籍不詳、綽號「阿志
      」之成年男子間，就上揭運輸第三級毒品未遂之行為，有
      犯意聯絡與行為分擔，應論以共同正犯。
（四）被告乙○○、丙○○雖已著手於運輸第三級毒品行為之實
      施，惟尚未起運，未生運輸之結果，其犯罪尚屬未遂，應
      依刑法第25條第2項之規定，減輕其刑。
四、原審適用上開規定，並審酌被告三人此次分別販賣、運輸之
    愷他命重量高達1公斤（驗餘淨重979公克），一旦流入市面
    ，危害社會之深，不難想像，又被告三人犯後尚難認有悔意
    ，態度不佳，及其犯罪動機、目的、手段、智識程度等一切
    情狀，分別量處被告甲○○有期徒刑6年6月，併科罰金新台
    幣10萬元，罰金部份並諭知易服勞役之折算標準；量處被告
    乙○○、丙○○各有期徒刑2年8月，以示警懲。另審酌毒品
    危害防制條例第18條第1項規定：「查獲之第一、二級毒品
    ，不問屬於犯人與否，均沒收銷燬之；查獲之第三、四級毒
    品，無正當理由而擅自持有者，沒入銷燬之」。從而，依第
    18 條第1項後段應沒入銷燬之毒品，專指查獲之施用、持有
    第三、四級毒品而言；倘係查獲之製造、運輸、販賣、意圖
    販賣而持有、以非法方法使人施用、引誘他人施用或轉讓之
    第三、四級毒品，既屬同條例相關法條明文規定處罰之犯罪
    行為，即非該條項應沒入銷燬之範圍。同條例對於查獲之製
    造、運輸、販賣、意圖販賣而持有、以非法方法使人施用、
    引誘他人施用及轉讓第三、四級毒品之沒收，並無特別規定
    ，如其行為已構成犯罪，則該毒品即屬不受法律保護之違禁
    物，應回歸刑法之適用，依刑法第38條第1項第1款之規定沒
    收之（最高法院96年度臺上字第727號判決參照）。本件扣
    案如附表一編號一所示之物，經鑑驗確實含有愷他命成分無
    誤，已如上述，自屬違禁物，應依刑法第38條第1項第1款之
    規定宣告沒收之；又扣案如附表一編號二、三所示毒品之包
    裝，可防止毒品潮溼、裸露，便於攜帶，並可加以偽裝，防
    人發現；扣案如附表一編號四所示之物，屬被告甲○○所有
    ，供其與「阿志」聯繫本件販賣毒品所用之物，已如前述，
    應依毒品危害防制條例第19條第1項前段之規定，均由本院
    宣告沒收之。至於扣案如附表二所示之物，雖分別屬被告三
    人所有，惟尚乏證據該等物品均係供其等為本件販賣、運輸
    毒品所用之物，又非違禁物，爰不為沒收之諭知。原審認事
    用法，核無違誤，被告三人上訴意旨均否認犯罪，均無理由
    ，應予駁回。
據上論結，應依刑事訴訟法第368條，判決如主文。
本案經檢察官許仲瑩到庭執行職務。
中    華    民    國    98    年    4     月    16    日
                  刑事第六庭審判長法  官  林堭儀
                                  法  官  張明松
                                  法  官  吳淑惠
以上正本證明與原本無異。
如不服本判決，應於收受送達後10日內向本院提出上訴書狀，其
未敘述上訴之理由者並得於提起上訴後10日內向本院補提理由書
（均須按他造當事人之人數附繕本）「切勿逕送上級法院」。
                                  書記官  陳雅加
中    華    民    國    98    年    4     月    20    日
附錄本案論罪科刑法條全文
毒品危害防制條例第四條
製造、運輸、販賣第一級毒品者，處死刑或無期徒刑；處無期徒
刑者，得併科新臺幣一千萬元以下罰金。
製造、運輸、販賣第二級毒品者，處無期徒刑或七年以上有期徒
刑，得併科新臺幣七百萬元以下罰金。
製造、運輸、販賣第三級毒品者，處五年以上有期徒刑，得併科
新臺幣五百萬元以下罰金。
製造、運輸、販賣第四級毒品者，處三年以上十年以下有期徒刑
，得併科新臺幣三百萬元以下罰金。
製造、運輸、販賣專供製造或施用毒品之器具者，處一年以上七
年以下有期徒刑，得併科新臺幣一百萬元以下罰金。
前五項之未遂犯罰之。
附表一：
┌──┬──────────────┬────────┐
│編號│物品名稱                    │數量            │
├──┼──────────────┼────────┤
│ 一 │第三級毒品愷他命            │壹包（驗餘淨重  │
│    │                            │997公克）       │
├──┼──────────────┼────────┤
│ 二 │黃色曾記麻糬紙袋            │壹個            │
├──┼──────────────┼────────┤
│ 三 │黑色塑膠袋                  │壹個            │
├──┼──────────────┼────────┤
│ 四 │被告甲○○所有之ＷＩＮ行動電│壹支            │
│    │話（含0000000000號晶片壹只）│                │
│    │                            │                │
└──┴──────────────┴────────┘
附表二：
┌──┬──────────────┬────────┐
│編號│物品名稱                    │數量            │
├──┼──────────────┼────────┤
│ 一 │被告甲○○所有之ＮＯＫＩＡ行│壹支            │
│    │動電話（含0000000000號晶片壹│                │
│    │只）                        │                │
├──┼──────────────┼────────┤
│ 二 │被告乙○○所有之ＮＯＫＩＡ  │壹支            │
│    │0000000行動電話（含0915  │                │
│    │989861號晶片壹只）          │                │
│    │                            │                │
├──┼──────────────┼────────┤
│ 三 │被告乙○○所有之ＭＯＴＯＲＯ│壹支            │
│    │ＬＡ－Ｖ三行動電話（含0927  │                │
│    │718379號晶片壹只）          │                │
│    │                            │                │
├──┼──────────────┼────────┤
│ 四 │被告乙○○所有之ＭＯＴＯＲＯ│壹支            │
│    │ＬＡ－Ｖ三Ｘ行動電話（含○九│                │
│    │00000000號晶片壹只）│                │
├──┼──────────────┼────────┤
│ 五 │被告丙○○所有之ＮＯＫＩＡ  │壹支            │
│    │1600行動電話（含0000000000  │                │
│    │號晶片壹只）                │                │
├──┼──────────────┼────────┤
│ 六 │被告丙○○所有之ＮＯＫＩＡ61│壹支            │
│    │08行動電話（含0000000000號晶│                │
│    │片壹只）                    │                │
└──┴──────────────┴────────┘


司法院資訊處製作；財團法人民間司法改革基金會備份。
